【裁判字號】    98,交聲,1987
【裁判日期】    980909
【裁判案由】    聲明異議
【裁判全文】
臺灣高雄地方法院交通事件裁定        98年度交聲字第1987號
原處分機關  交通部公路總局高雄區監理所
異  議  人
即受處分人  甲○○
上列受處分人因違反道路交通管理處罰條例案件，對於交通部公
路總局高雄區監理所民國98年6 月18日所為之裁決處分（高監營
裁字第裁80－B00000000號裁決書），聲明異議，本院裁定如下：
    主  文
原處分撤銷。
甲○○不罰。
    理  由
一、聲明異議意旨略以：異議人即受處分人甲○○確有於民國98
    年4 月12日凌晨3 時30分許，騎乘車牌號碼2JG －682 號機
    車（登記車主為張芳銘，於98年6 月8 日依道路交通管理處
    罰條例第85條第1 項規定，將受舉發之違規行為歸責於異議
    人）行經高雄市○○○路與廣東二街口，曾與另2 名騎士併
    排停等紅燈，嗣後雖於綠燈時與該2 名騎士併行起駛，然異
    議人隨即於和平路口右轉回家，並無「2 輛以上汽車共同在
    道路上以危險方式駕駛」之違規情事，詎原處分機關以違反
    道路交通管理處罰條例第43條第3 項、第4 項及第67條第 2
    項之規定，裁處罰鍰新臺幣（下同）3 萬元、吊銷駕駛執照
    、3 年內不得考領駕駛執照，並施以道安講習，顯有不當，
    爰依法聲明異議，請求撤銷原處分等語。
二、按在道路上以原動機行駛之汽車，包括機器腳踏車；2 輛以
    上之汽車共同在道路上蛇行，或以其他危險方式駕車，或在
    道路上競駛、競技者，處汽車駕駛人新臺幣3 萬元以上9 萬
    元以下罰鍰，並當場禁止其駕駛及吊銷其駕駛執照；汽車駕
    駛人有上開行為者，並吊扣該汽車牌照3 個月；汽車駕駛人
    ，曾依上開規定吊銷駕駛執照者，3 年內不得考領駕駛執照
    。道路交通管理處罰條例第3 條第8 款前段、第43條第3 項
    、第4 項、第67條第2 項前段分別定有明文。次按犯罪事實
    應依證據認定之，無證據不得推定其事實；又不能證明被告
    犯罪或其行為不罰者，應諭知無罪之判決，刑事訴訟法第
    154 條第2 項、第301 條第1 項，分別定有明文。又認定不
    利於被告之事實，須依積極證據，苟積極證據不足為不利於
    被告事實之認定時，即應為有利於被告之認定，更不必有何
    有利之證據；且事實之認定，應憑證據，如未能發現相當證
    據，或證據不足以證明，自不能以推測或擬制之方法，以為
    裁判基礎。亦有最高法院30年上字第816 號、40年臺上字第
    86號判例意旨可資參照。而依道路交通管理處罰條例第89條
    前段之明文，法院受理有關交通事件，準用刑事訴訟法之規
    定。是法院審理異議人違反道道路交通管理處罰條例案件，
    如未能發現相當之證據或證據不足以證明原處分機關所認定
    之違規事實，自得準用上開刑事訴訟法之規定及判例意旨，
    而為對受處分人有利之認定。
三、惟查：
    (一)、本件異議人前經原處分機關為上開裁處之事實，有高雄
        市政府警察局高市警交字第B00000000 號舉發違反道路
        交通管理事件通知單、交通部公路總局高雄區監理所高
        監營裁字第裁80－B00000000 號裁決書附卷可稽，固堪
        認定。
    (二)、惟本院依職權勘驗原處分機關執為裁處依據之蒐證錄影
        光碟後，結果如下：
        1.（錄影時間0 分15秒）警方由中山路右轉沿三多路由
          西向東行駛，前方有機車群，行駛在外側車道。
        2.（錄影時間1 分00秒）於三多路與某街之交岔路口，
          因紅燈亮起，車牌號碼分別為2JG －682 、2JJ －
          760 、819 －CEG 及582 －CMA 號之4 部機車停在停
          止線前，等待綠燈通行號誌亮起。
        3.（錄影時間1 分49秒）綠燈亮起，前接4 部機車往前
          行駛，並無並行、競速等情形，異議人所騎乘之車牌
          號碼2JG －682 號機車，騎在最後。
        4.（錄影時間2 分08秒）異議人騎乘之車牌號碼2JG －
          682 號機車，因前方有一深色轎車阻擋，而切入內側
          車道，並超越該轎車。
        5.（錄影時間2 分13秒）異議人騎乘之車牌號碼2JG －
          682 號機車超越上開轎車後，又切回外側車道，並繼
          續行駛於外側車道。
        6.（錄影時間2 分39秒）畫面又出現警車當時的時速為
          每小時65至70公里。
        7.（錄影時間2 分42秒）畫面最右邊的紅綠燈號誌燈已
          經開始快速閃爍並倒數，惟仍屬可以通行狀態，異議
          人騎乘之車牌號碼2JG －682 號機車快速穿越該交岔
          路口，並仍行駛於外側車道。
        8.（錄影時間2 分53秒）畫面最左邊之紅綠燈號誌燈，
          由黃燈轉變回紅燈之際，異議人騎乘之車牌號碼2JG
          －682 號機車行經三多路與廣州路之交岔路口，並快
          速闖越該交岔路口。
        9.（錄影時間3 分12秒）異議人騎乘之車牌號碼2JG －
          682 號機車，由三多路紅燈右轉和平路，同時另有1
          部機車同樣違規由三多路紅燈右轉和平路。
       10.（錄影時間3 分27秒）警方鳴笛，並於畫面中聽見員
          警聲音稱警方車輛時速已達每小時90公里，並於錄影
          時間3 分39秒喝令異議人於路邊停靠，接受盤查詢問
          。
       11.（錄影時間3分40秒）錄影結束。
    (三)、是依勘驗上開錄影畫面結果所示，可知：
        1.異議人騎乘車牌號碼2JG －682 號機車於錄影時間1
          分00秒時，尚在三多路與某街交岔路口停等紅燈，停
          等時間達40餘秒，至綠燈亮起始起駛前進，異議人沿
          三多路騎駛期間，除曾為超越前方轎車而切入內側車
          道4 ～5 秒，旋即切回外側車道外，餘均騎駛於外側
          車道。同一期間於外側車道尚有其他機車車輛，亦不
          見異議人有何與其他車輛共同在道路上蛇行、在道路
          上競駛、競技，或其他危險方式駕車之行為。
        2.警方雖於錄影時間2 分39秒時，錄得警車時速為每小
          時65～70公里，於錄影時間3 分27秒時，聲稱當時警
          車車速已達每小時90公里，固可據以為推測異議人車
          速之依據，然異議人縱有行車速度超過規定之最高速
          限之事實，綜合上情，亦不能遽認異議人有何「2 輛
          以上汽車共同在道路上以危險方式駕駛」之行為，況
          觀之道路交通管理處罰條例第7 條之2 特將「行車速
          度超過規定之最高速限」及「蛇行、危險方式駕車或
          二輛以上之汽車競駛或競技」列為不同款項，更可知
          兩者內涵不同，不容混為一談。
        3.再者，異議人固然於錄影時間3 分12秒時，有「行經
          有燈光號誌管制之交岔路口闖紅燈右轉」之違規行為
          ，然此項違規行為道路交通管理處罰條例第53 條 第
          2 項另設有處罰之明文，亦可知此與同條例第43條第
          3 項所定之「2 輛以上汽車共同在在道路上以危險方
          式駕駛」間，內涵迥然不同，亦不能因此遽認異議人
          有何「2 輛以上汽車共同在在道路上以危險方式駕駛
          」之違規情節。
        4.從而，異議人於蒐證期間，除可能有「行車速度超過
          規定之最高速限」及「行經有燈光號誌管制之交岔路
          口闖紅燈右轉」之違規行為外，於並無畫面顯示「2
          輛以上之汽車共同在道路上蛇行，或以其他危險方式
          駕車，或在道路上競駛、競技」之行為，故本件依卷
          內資料，尚難認定異議人有如裁決書上所載之違規事
          實存在。
    (四)、綜上，本件並無積極證據足資證明異議人確有原處分機
        關所認定之違規事實，揆諸首揭道路交通管理處罰條例
        第89條前段、刑事訴訟法第154 條第2 項、第301 條第
        1 項及最高法院判例意旨，應為有利於被告之認定。原
        處分機關對異議人裁處罰鍰3 萬元、吊銷駕駛執照、3
        年內不得考領駕駛執照，並施以道安講習，尚有未洽，
        本件異議為有理由，原處分應予撤銷，另諭知異議人不
        罰。
三、據上論斷，應依道路交通管理處罰條例第87條第2 項、道路
    交通案件處理法第20條前段，裁定如主文。
中    華    民    國    98    年    9     月    9    日
                  交通法庭  法  官  張凱鑫
以上正本證明與原本無異。
如不服本裁定應於送達後5日內向本院提出抗告狀。
中    華    民    國    98    年    9     月    9     日
                                書記官  董明惠


司法院資訊處製作；財團法人民間司法改革基金會備份。
